【裁判字號】    98,交聲,289
【裁判日期】    980219
【裁判案由】    交管條例聲異
【裁判全文】
臺灣板橋地方法院交通事件裁定         98年度交聲字第289號
原處分機關  交通部公路總局臺北區監理所板橋監理站
異  議  人
即受處分人  甲○○
上列受處分人因違反道路交通管理處罰條例案件，不服交通部公
路總局臺北區監理所板橋監理站中華民國98年2 月3 日板監裁字
裁41-C00000000號裁決處分（舉發案號：臺北縣政府警察局97年
12月6 日北縣警交大字第C00000000 號），聲明異議，本院裁定
如下：
    主  文
異議駁回。
    理  由
一、原處分意旨略以：異議人即受處分人甲○○於民國97年12月
    6 日11時53分許，駕駛車號663-DDB 號重型機車，行經臺北
    縣板橋市○○○路與實踐路之交岔路口，因有「紅燈左轉」
    之違規行為，經臺北縣政府警察局板橋交通分隊執勤員警製
    單舉發，並查證違規屬實，爰依道路交通管理處罰條例第53
    條第1 項規定裁處罰鍰新臺幣（下同）1 千8 百元，並依同
    條例第63條第1 項第3 款規定（漏引第1 項第3 款）記違規
    點數3 點。
二、異議意旨略以：94年12月28日修正施行之道路交通管理處罰
    條例因考量紅燈右轉之違規行為，其嚴重性未若闖紅燈，故
    增列第2 項，並科較輕罰則。本案違規地點是板橋市○○○
    路與實踐路口，均為同向道路，僅是紅燈左轉，與修正後紅
    燈右轉之道理相同，亦應處以較輕罰則云云。
三、按汽車駕駛人，行經有燈光號誌管制之交岔路口闖紅燈者，
    處1 千8 百元以上5 千4 百元以下罰鍰，並記違規點數3 點
    ，道路交通管理處罰條例第53條第1 項、第63條第1 項第3
    款分別定有明文。
四、本院判斷：
（一）本件異議人即受處分人甲○○於97年12月6 日11時53分許
      ，駕駛車號663-DDB 號重型機車，行經有燈光號誌管制之
      臺北縣板橋市○○○路與實踐路之交岔路口，因有「紅燈
      左轉」之違規行為，經臺北縣政府警察局板橋交通分隊執
      勤員警製單舉發，嗣異議人依限到案提出申訴，經原處分
      機關函請舉發單位查復並綜合相關資料審查結果，認上開
      違規屬實，遂依道路交通管理處罰條例第53條第1 項規定
      裁處罰鍰1 千8 百元，並依同條例第63條第1 項第3 款規
      定記違規點數3 點等情，此有舉發通知單、申訴書、臺北
      縣政府警察局板橋分局98年1 月13日北縣警板交裁字第09
      80000961號書函、違反道路交通管理事件裁決書等影本各
      1 份附卷可稽。而異議人就其於上揭時、地，有駕駛機車
      於燈光管誌號誌變為紅燈後始行超越停止線進入路口並左
      轉之違規行為亦不爭執，是本件違規事實甚為明確。
（二）按道路交通管理處罰條例第53條於94年12月28日修正前僅
      有規定：汽車駕駛人，行經有燈光號誌管制之交岔路口闖
      紅燈者，處新臺幣1 千8 百元以上5 千4 百元以下罰鍰。
      嗣該條於94年12月28日修正公布，95年7 月1 日施行時增
      訂第2 項規定：前項紅燈右轉行為者，處新臺幣6 百元以
      上1 千8 百元以下罰鍰。故於修正施行之後，除紅燈右轉
      行為，應依同條第2 項規定從輕裁處外，其他闖紅燈直行
      、左轉彎或迴轉者，仍依同條第1 項予以裁罰。揆其修法
      理由：「汽車紅燈右轉之違規行為，其嚴重性未若闖紅燈
      直行、左轉彎或迴轉者，爰將紅燈右轉之行為另規定於第
      2 項，並另為罰則之規定。」顯係著眼於各該違規行為對
      於道路交通安全所生危險程度而為之差別處置。於一般雙
      向道路所構成之交岔路口，紅燈左轉之危險程度較諸紅燈
      右轉為嚴重，此固不待言；縱令如本件違規路段即由兩條
      單行道所構成之交岔路口，駕駛人於左轉之際，其行進路
      線勢必經過道路內側之快車道，與右轉路線通常僅有經過
      道路外側之慢車道，二者顯有不同，其對於該處道路之使
      用者（包含異議人、其他駕駛人及行人等）之生命、身體
      、財產安全及交通秩序之危害程度，自有差異。是上揭道
      路交通管理處罰條例第53條區別紅燈右轉與其他闖紅燈態
      樣之罰鍰額度，洵屬正當。異議人所辯其在違規路段紅燈
      左轉之行為，與紅燈右轉道理相同云云，委無足採。
五、從而，本件舉發單位認定異議人有「紅燈左轉」之違規行為
    ，製單當場舉發，經異議人依限到案提出申訴後，原處分機
    關依道路交通管理處罰條例第53條第1 項、第63條第1 項第
    3 款（漏引第1 項第3 款）規定，並依違反道路交通管理事
    件統一裁罰基準表所定標準，對異議人裁處罰鍰1 千8 百元
    ，並記違規點數3 點，均屬有據，核無違法或不當之處。異
    議人執持前詞，對原處分機關所為之裁決處分聲明異議，為
    無理由，應予駁回。
六、依道路交通管理處罰條例第87條第2 項，道路交通案件處理
    辦法第19條，裁定如主文。
中    華    民    國    98    年    2     月    19    日
                  交通法庭  法  官  朱嘉川
以上正本證明與原本無異。
如不服本裁定應於送達後5 日內向本院提出抗告狀。
                            書記官  陳聖儒
中    華    民    國    98    年    2     月    19    日


司法院資訊處製作；財團法人民間司法改革基金會備份。
